【裁判字號】    92,易,269
【裁判日期】    921219
【裁判案由】    竊盜
【裁判全文】
臺灣臺中地方法院刑事判決                          九十二年度易字第二六九號
    公  訴  人  台灣台中地方法院檢察署檢察官
    被      告  庚○○
右列被告因竊盜案件，經檢察官提起公訴（九十一年度偵字第二五四五號），本院判
決如左：
    主  文
庚○○無罪。
    理  由
一、公訴意旨略以：被告庚○○意圖為自己不法之所有，於民國（下同）九十年八月
    二日十時許，持自備之鑰匙，在台中市○區○○路與篤行路口處，竊取甲○○○
    有限公司所有，並分期付款買賣予謝寶玉之車牌號碼ＳＢＧ─八三三號輕型機車
    一部（下稱系爭機車），供為代步之用。嗣於九十一年二月四日三時三十分許，
    庚○○騎乘系爭機車，途經台中市○○街與大雅路口處時，為警查獲。因認被告
    庚○○涉犯有刑法第三百二十條第一項竊盜罪嫌。
二、按犯罪事實應依證據認定之，無證據不得認定其犯罪事實，刑事訴訟法第一百五
    十四條第二項定有明文。又按犯罪事實之認定，應憑真實之證據，倘證據是否真
    實尚欠明顯，自難以擬制推測之方法，為其判斷之基礎，最高法院五十三年台上
    字第六五六號判例著有明文。
三、公訴意旨認被告庚○○涉犯竊盜罪嫌，無非以被害人即甲○○○有限公司之副理
    丙○○迭於警詢、偵訊中指訴甚詳，並有丙○○提供之動產擔保附條件買賣契約
    書、本票及客戶基本資料卡各乙份在卷可憑。又系爭機車亦確於九十年八月二日
    十時許，在台中市○區○○路與篤行路口處失竊，並為該機車之使用人己○○（
    即謝寶玉之女）於失竊後之一小時，即向台中市警察局第二分局文正派出所報案
    乙情，有車輛車牌失竊作業查獲車輛認可資料報表可資佐證，依此失竊之時間即
    與被告辯稱取得系爭機車之時間，即有出入。又本案屢經傳喚證人乙○○及被告
    到場，然皆未獲其等到庭說明，顯見被告所辯乃係避重就輕之飾詞，不足採信。
    此外，復有扣案鑰匙壹支、贓物認領保管單及台中市警察局第二分局立人派出所
    之職務報告書一紙附卷可稽。為其論據。
四、被告庚○○雖未最後審理期日到庭，惟其前堅決否認有何竊盜犯行，辯稱：系爭
    機車是因證人乙○○向伊借新台幣（下同）二萬元，他說先將系爭機車給伊使用
    ，本來說二、三天他就要牽回去，結果後來就找不到他的人了，系爭機車不是伊
    偷的等語。經查：
（一）被告自警訊至偵審中均一致供稱系爭機車係其友人乙○○向伊借貸而留下來的
      等語，其供詞前後一致並無矛盾齟齬之處。又被害人丙○○係指述其於九十年
      九月下旬許，向戊○○詢問貸款金額為何未繳時，己○○告之系爭機車已遭竊
      ，車款她不方便繳等語，並未目賭被竊之經過，而贓物領據則屬領回之憑據而
      已，另外，戊○○雖於九十年八月二日十一時許，向警方報案稱：系爭機車於
      九十年八月二日十時許，在台中市○區○○路與篤行路口處失竊等情，惟只能
      證明系爭機車確有失竊之事實而已，尚不能僅因在被告處查獲失竊之系爭機車
      ，即推論系爭機車係被告所竊，如此一來，所有之偵查機關，即不用在犯罪現
      場採證，或蒐集其他證據，直接找贓物之所在即可。是以僅持有贓物，最多亦
      只能證明該物為贓物而已，至於是否尚涉有其他罪名，則必須再參佐其他證據
      始足以論斷。
（三）雖證人乙○○證稱：其不認識庚○○，亦未曾與拿系爭機車向他人借過錢等語
      ，惟證人乙○○係本案利害關係人，難期其能自承犯罪，其證述是否可信，要
      非無疑？縱認證人乙○○證述屬實，亦無法逕行認定系爭機車，即為被告所竊
      取，況持有贓物，在社會經驗上其原因非一，縱被告係以竊盜、搶奪、詐欺、
      拾得遺失物、故買或收受贓物等犯罪手段取得該等失竊物，然所涉犯罪構成要
      件各不相同，亦不能因其供述來源尚有疑義而任意擬制推測，而持有贓物之原
      因既不止行竊一端，苟無其他證據足資證明被告確有偷竊之行為，尚難僅憑其
      持有該等失竊物，即推定其竊盜犯行。
四、綜右所述，被告所辯是否可採，依卷內資料，雖無從判斷，惟按刑事訴訟法第一
    百五十四條之無罪推定原則，並非僅為被告個人之訴訟利益而設，尤其重在發現
    真實以求國家刑罰權之正確行使。若無足可證明被告從事犯罪構成要件之積極證
    據，無論假定某一被告為犯人而命其自證無罪，藉以過濾及鎖定特定犯罪人，或
    認定被告涉及之某項罪名，而依其自辯過程蒐求該被告生活經歷資料，藉以判斷
    其究竟有無構成特定犯罪，俱非法之所許。而持有贓物之原因既不止行竊一端，
    苟無其他證據足資證明被告確有偷竊之行為，尚難僅憑其持有系爭失竊之機車，
    即認定其竊盜犯行。既無足以證明被告確有竊取上揭失竊物之積極證據，自不得
    僅以被告所辯是否可採，尚有可疑，即逕認定其犯有竊盜罪之論據，此外，復查
    無其他證據足資證明被告有竊盜之行為，既不能證明被告犯罪，揆諸上揭刑事訴
    訟法之規定，依法應為被告無罪之諭知。
五、至於被告持有上開失竊之系爭機車之行為，是否另涉有贓物罪責，因故買或收受
    贓物罪與竊盜罪其基本社會事實並不相同，本院自不得變更法條，逕論以被告故
    買或收受贓物罪；而且本件被告所涉贓物罪嫌部分，未經檢察官起訴，本院無從
    加以審理，此部分應由檢察官另行偵辦，併予說明。
六、被告庚○○經合法傳喚，無正當理由，未於最後審理期日到庭，本院認本件應諭
    知被告無罪之案件，爰不待其陳述逕行判決，附此敘明。
據上論斷，應依刑事訴訟法第三百零一條第一項、第三百零六條，判決如主文。
本案經檢察官丁○○到庭執行職務。
中        華        民        國    九十二    年    十二  月    十九  日
                                臺灣台中地方法院刑事第十二庭
                                       審判長 法  官  吳  進  發
                                              法  官  莊  深  淵
                                              法  官  唐  敏  寶
右正本證明與原本無異。
如不服本判決，應於判決送達後十日內向本院提出上訴狀，上訴於臺灣高等法院臺中
分院( 須附繕本 )。
                                             書記官
中    華    民    國      九十二      年       十二      月     十九    日


司法院資訊處製作；財團法人民間司法改革基金會備份。
